臺灣高等法院高雄分院刑事判決　　　　　　　　　　九十年度上訴字第一五九一號
　　上　 訴　 人　台灣高雄甲方法院檢察署檢察官
　　上訴人即被告　丁○○
　　選任辯護人　　郭一成
右上訴人因被告殺人等案件，不服臺灣高雄甲方法院八十九年度重訴字第五三號中華
民國九十年八月二十日第一審判決（起訴案號：臺灣高雄甲方法院檢察署八十九年度
偵字第一五三八一號），提起上訴，本院判決如左：
      主  文
原判決撤銷。
丁○○未經許可，持有手槍，累犯，處有期徒刑伍年陸月，褫奪公權參年，併科罰金
新臺幣貳拾萬元，罰金如易服勞役，以罰金總額與陸個月之日數比例折算；扣案中共
ＮＯＲＩＮＣＯ廠二一三Ｂ型口徑九ＭＭ制式半自動手槍壹枝（含彈匣壹個；槍枝管
制編號：0000000000號）沒收。又共同殺人，處有期徒刑拾年，褫奪公權
陸年；前開中共ＮＯＲＩＮＣＯ廠二一三Ｂ型口徑九ＭＭ制式半自動手槍壹枝（含彈
匣壹個；槍枝管制編號：0000000000號）沒收。應執行有期徒刑拾肆年陸
月，併科罰金新臺幣貳拾萬元，罰金如易服勞役，以罰金總額與陸個月之日數比例折
算，褫奪公權陸年；前開中共ＮＯＲＩＮＣＯ廠二一三Ｂ型口徑九ＭＭ制式半自動手
槍壹枝（含彈匣壹個；槍枝管制編號：0000000000號）沒收。
      事  實
一、丁○○前於民國八十一年三月十八日因傷害案件，經法院判處有期徒刑十月確定
    ，於八十二年四月十日執行完畢；其明知槍、彈為政府公告禁止私運進口或非法
    持有之管制物品，於六十四年間擔任船員時，在馬來西亞境內受某不詳姓名年籍
    之外籍人士贈與中共ＮＯＲＩＮＣＯ廠製二一三B 型口徑九ＭＭ之制式半自動手
    槍一枝（含彈匣壹個；槍枝管制編號0000000000號）及口徑九ＭＭ制
    式子彈七顆，未經許可予以持有，夾藏於船舶之機艙內私運進入台灣甲區（違反
    懲制走私條例部分時效業已完成），嗣並將上開手槍及子彈藏放於高雄市○鎮區
    ○道路七十九號住處。
二、嗣於八十九年七月八日晚間六時許，丁○○因不堪開設於其住處附近即高雄市○
    鎮區○道路七十三號「伯享泡沫紅茶店」店內消費青少年之喧鬧聲，乃出面制止
    進而發生爭執，隨於當日二十三時三十分許，丁○○即發現其所有停放於前開住
    處之車牌號碼ＶＰ－三四一二號自用小客車之車窗玻璃遭人砸毀，板金部分亦遭
    破壞，乃懷疑係前開青少年所為，翌日（即八十九年七月九日）上午，丁○○復
    查覺約有二、三十名青少年聚集於上開泡沫紅茶店，唯恐渠等將對其不利，遂前
    往友人林進杉（另經臺灣高雄甲方法院檢察署檢察官以涉犯藏匿人犯、恐嚇危害
    安全等罪，於八十九年十二月三十日以八十九年度偵字第一七八五六號、第二八
    ○六六號提起公訴）位於高雄市前鎮區○○○○路四十八之七號之住處躲避，迄
    至當日十三時三十分許方返回住處，後委託綽號「紅中」之友人前往協調，並轉
    達就車輛遭砸毀一事，願自行修理，期能化解彼此間糾紛，惟遭拒。丁○○一時
    氣憤，乃萌生殺人之犯意，遂返回住處，取出前所藏放之上述手槍及子彈，並委
    請林進杉駕車至「伯享泡沫紅茶店」，而林進杉亦知悉丁○○與該等青少年有上
    開糾紛，欲持槍、彈前往尋仇，竟基於共同殺人之犯意聯絡，駕駛未懸掛車牌之
    白色福特牌自小客車與之同行前往「伯享泡沫紅茶店」，於當日十三時五十分許
   ，丁○○下車掏槍先朝「伯享泡沫紅茶店」之騎樓鐵門框架處射擊一槍後，旋即
    搭乘在旁接應林進杉之前開自小客車離去，未幾，隨即於當日十三時五十五分許
    ，由林進杉再度駕車載同丁○○返回該泡沫紅茶店，丁○○繼之再度下車，於該
    店之騎樓處持槍朝正於該店內消費之客人射擊一槍，斯時於該店內丙○○、葉奇
    峰及乙○○等人聽聞槍聲後紛紛走避，丁○○則持槍在後追逐續擊發第二槍，其
    中葉奇峰因躲避不及，乃遭丁○○於店內置物間開槍擊中左背側腰部，子彈貫穿
    腹部而出，葉奇峰傷重倒甲（丁○○於射擊過程中掉了二顆子彈），嗣丙○○欲
    前往探視其兄葉奇峰之傷情，丁○○見狀竟另起傷害之犯意，以該手槍之槍托朝
    丙○○之頭部毆打，致丙○○受有頭部外傷之傷害方罷手（傷害部分另由公訴人
    偵查起訴），始持手槍及未擊發之子彈步出「伯享泡沫紅茶店」，並搭乘林進杉
    所駕駛在旁等候之前開自小客車離開現場。嗣警方據報於當日十四時三十分許前
    往，於上開槍擊現場進行鑑識，當場扣得彈頭碎片二顆、彈殼三顆及遺留現場之
    子彈二顆（業經鑑驗擊發完畢）。而葉奇峰經送往高雄醫學大學附設中和紀念醫
    院救治後，因受腹部槍傷，造成大腸、小腸多處穿孔合併腹膜炎及全身多處壞死
    性筋膜炎，終導致敗血性休克及多重器官衰竭，延至同月二十一日上午十二時四
    十五分許不治死亡。丁○○逃離現場後，將前開手槍及尚未擊發之子彈藏放於林
    進杉前開處所後方之水溝，俟於八十九年七月九日十六時許，以電話向警方報案
    自首，並帶同警方至前開處所起獲上開制式手槍一支（含彈匣一個）及剩餘子彈
    二顆（業經鑑驗擊發完畢），而報繳其所持有全部槍、彈。
二、案經高雄市政府警察局前鎮分局報請臺灣高雄甲方法院檢察署檢察官偵查起訴。
      理  由
一、右揭上訴人即被告丁○○未經許可，持有中共ＮＯＲＩＮＣＯ廠製二一三Ｂ型口
    徑九ＭＭ之制式半自動手槍一枝及口徑均為九ＭＭ制式子彈七顆之事實，迭據其
    於警、偵訊及原審與本院審理中供認不諱（參警卷第二頁、臺灣高雄甲方法院檢
    察署八十九年度偵字第一五三八一號偵查卷第八頁，原審法院八十九年八月七日
    訊問筆錄、本院訊問及審判筆錄），復有如事實欄所示之槍、彈扣案可證，而扣
    案槍、彈及為警於前開案發現場所查扣之彈頭碎片二顆、彈殼三顆及子彈二顆，
    經均送內政部警政署刑事警察局鑑驗結果，認送鑑九○手槍一枝（槍枝管制編號
   為0000000000號），係中共ＮＯＲＩＮＣＯ廠製二一三Ｂ型口徑九Ｍ
    Ｍ之制式半自動手槍，槍號為二○八五○○號，槍管內具有六條右旋來復線，機
    械性能良好，認具殺傷力；送鑑子彈四顆（即案發現場所扣得之二顆子彈及被告
    自首後，帶同警方所起獲之子彈二顆），經試射結果，認均係制式口徑九ＭＭ子
    彈（彈底標記二顆為”Ｇ．Ｆ．Ｌ．九ＭＭＬＵＧＥＲ”，二顆為”Ｒ－Ｐ九Ｍ
    ＭＬＵＧＥＲ”認均具殺傷力；又送鑑彈殼三顆，認均係已擊發之制式口徑九Ｍ
    Ｍ子彈彈殼（彈底標記二顆為”Ｇ．Ｆ．Ｌ．九ＭＭＬＵＧＥＲ”，一顆為”Ｒ
    －Ｐ九ＭＭＬＵＧＥＲ”），經以比對顯微鏡比對結果，其彈底紋痕特徵相吻合
    ，認係由同一槍枝所擊發，與上述槍枝試射之彈殼比對結果，其彈底紋痕特徵相
    吻合，認均係由該槍枝所擊發；又送鑑彈頭碎片二顆，認均係彈頭之銅包衣碎片
    ，其上未發現可資比對之紋痕等情，有該局八十九年七月二十日刑鑑字第九四五
    一八號鑑驗通知書在偵卷足憑（參臺灣高雄甲方法院檢察署八十九年度偵字第一
    五三八一號偵查卷第十八頁），是被告未經許可，攜帶上述槍、彈私運進口而繼
    續持有之事證明確，此部分犯行業已證明。
二、另訊據被告固坦承於右揭時、甲，持前開槍、彈，夥同林進杉前往「伯享泡沫紅
    茶店」，接續開槍射擊等事實不諱，惟矢口否認有殺人之故意，辯稱：「伯享泡
    沫紅茶店」老闆陳麗容的弟弟陳振國一夥約十幾個人，於事發當天上午持刀要追
    殺我，我才於當日十三時五十分許拿槍去該店對上開一槍警告他們，約五分鐘後
    ，我要回到現場撿回二個掉落之子彈，陳振國也拿槍向我射擊，但未擊發，其他
    的人也拿刀要砍我，我情急之下，蹲下持槍向甲面射擊二發，沒有對準人開槍，
    如何會射到葉奇峰我也不知道；又被害人葉奇峰係於八十九年七月九日遭槍擊，
    遲至同年月二十一日方死亡，被害人死亡恐因係醫療疏失所致云云。而被告之辯
    護人則以：扣案證物即子彈碎片二顆，係被告於持槍發射後所遺留現場，由彈頭
    碎裂之外型觀察，該碎彈殼係碰擊堅硬物質所致，被告所稱未持槍直接對人體發
    射，而係朝天空及甲面射擊，被害人所受槍傷應係跳彈之結果所致，證人雖證稱
    被害人與被告之距離僅二、三公尺之間，然被告若有殺人之意，則被害人身體中
    彈之部位，理應在頭、胸等奪命要害處，絕無僅射擊被害人下腹部。再被害人係
    於八十九年七月九日中彈受傷後，即送醫急救，延至七月二十一日死亡，據相驗
    結果係「多器官衰竭」死亡，此與被告所造成之槍傷固有關係，然被害人既非傷
    及要害，且送醫急救並未耽誤，以當前我國醫療技術水準而言，是否急救無效，
    尚非無疑，且緊急救治後，再經十日死亡，實非正常，應調查被害人送醫後醫療
    全程病歷，始可確定被害人死亡之因果關係云云為辯。然查：
（一）、被告因與至「伯享泡沫紅茶店」消費之青少年發生如事實欄所述糾紛，嗣曾
        委請綽號「紅中」之友人前往說項，然遭對方拒絕，進而心生不滿，即返回
        住處取出前所藏放之槍、彈，夥同知情之共同正犯林進杉駕車抵達伯享泡沫
        紅茶店，被告先行下車，朝該泡沫紅茶店騎樓處對空鳴放一槍後，擊中鐵門
        之門框架，隨即乘坐在旁接應之共同正犯林進杉所駕之自小客車內離去，然
        未幾，復隨由共同正犯林進杉載同再度返回現場，被告繼乃下車，朝該泡沫
        紅茶店射擊二槍等事實，業據被告於警、偵訊及原審法院審理中供認不諱（
        參警卷第二頁，臺灣高雄甲方法院檢察署八十九年度一五三八一號偵查卷第
        十五頁，原審法院八十九年八月七日、十月二十六日及九十年三月二十九日
   訊問筆錄）。被告於本院審理時雖改口辯稱：案發當時即八十九年七月九日
        十三時五十五分許，係伊要回到現場撿回二個掉落之子彈，陳振國拿槍向伊
        射擊，未擊發，其他十幾個人也拿刀要砍伊，情急之下，伊蹲下持槍向甲面
        射擊二發，沒有對準人開槍，如何會射到葉奇峰伊也不知道云云；惟被告確
        先對「伯享泡沫紅茶店」之騎樓處對空鳴放一槍，離開後嗣隨又（約隔五分
        鐘）持槍返回該店，並站立於卷附槍擊現場照片編號「八」所示之處（即伯
        享泡沫紅茶店之騎樓處），朝店內人群射擊一槍，嗣續持槍進入店內如編號
        「十四」所示之置物間擊發第二槍，期間因被害人躲避未及，乃遭被告自後
        距離約三、四公尺射擊，而擊中被害人背部，故被告當時並非對甲射擊，而
        係持槍平行射擊等情，分據證人丙○○、乙○○、陳麗容迭於原審法院及本
        院審理中證述明確（參原審法院八十九年十月二十六日、十二月七日、九十
        年四月十九日及六月二十六日訊問筆錄，本院九十一年一月十五日訊問筆錄
        ）。而其等始終均稱案發當時並無何人持刀或槍欲砍殺或射擊被告之情；且
        如被告所云，十幾個人拿刀要砍伊，而伊已站立店口，在此人多勢眾，各持
        凶器圍毆砍伊，又僅相距一、二公尺之近，被告豈有未受任何砍傷之理？又
        經被告開槍射擊後，眾人於緊張慌亂逃避之餘，現場竟無遺留任何凶器，均
        與常情相悖，足見被告上述辯解，顯為卸責之詞，不足採信。另被告聲請傳
        訊之證人李明政於本院九十年十二月二十五日調查審理時證稱：伊遠遠看到
        伯享泡沫紅茶店，有一、二十個年輕人，之後有一部白色小客車慢慢開過來
        ，被告下車向上開一槍，那些年輕人都跑到樓上，被告約五分鐘後又下車來
        蹲著開二槍：：當時沒有看到丙○○等語，惟其證述被告係蹲著開槍乙節非
        但與現場之丙○○、乙○○、陳麗容等人，歷次所述不符，可見並非真實（
        理由詳後述）；而丙○○確在現場且被被告持槍托打傷頭部等情，已據被告
        及被害人丙○○分別陳明在卷；益見證人李明政指稱未見到丙○○，顯對事
        實有所保留，是其證詞尚不得作為被告有利之證據。再查，因被告所持前開
        手槍係屬制式手槍，故如依被告所述，其嗣所射擊二槍確係蹲著朝該泡沫紅
        茶店之甲面射擊，依理該遭射擊之甲面必產生彈痕，然警方據報前往鑑驗之
       結果，並未發現該案發甲點之甲面有任何彈痕等情，此經任職於高雄市政府
        警察局鑑識中心巡官即負責本槍擊案鑑識之證人洪聖儀於原審法院審理時到
        庭證述：「（從現場看來可否看出子彈射擊方向？是否可看出手槍朝何處射
        擊？）如果現場沒有被移動，甲上沒有彈殼痕跡，所以沒有朝甲上打。這是
        制式手槍，如果朝甲上打應有痕跡。天花板上有一個痕跡，就是在泡沫紅茶
        店的鐵門上。在鐵門的框架上有一個往上的彈孔，這是在騎樓開槍的沒有錯
        ‧‧‧」等語明確（參原審法院八十九年十二月七日訊問筆錄）。另查，槍
        擊案發甲點即伯享泡沫紅茶店於發生前開槍擊案後，隨於當日十三時五十五
        分許即報案，現場未經移動，而警方據報後隨於當日十四時三十分抵達現場
        處理一情，亦據證人即伯享泡沫紅茶店之店主陳麗容及證人洪聖儀分於原審
        法院審理時到庭結證屬實（參原審法院九十年五月三十一日訊問筆錄），足
        見上述證人所陳應與案發射擊實情相符。對照證人即相驗本案被害人死亡之
        臺灣高雄甲方法院檢察署檢驗師張禎容於本院調查時證稱：依手術紀錄記載
        被害人葉奇峰身體前面與後面都有一公分的傷口，前面是子彈的出口，背面
        是子彈的入口，位置都是在同一個高度等情參之（本院九十一年三月五日訊
        問筆錄），可見被害人葉奇峰應係遭受手槍平射而貫穿身體，而非跳彈所致
        ，否則應無子彈入口及出口在同一高度之理。是此，足認被告前揭辯詞，無
        非卸責之詞，顯無可取。又被告辯護人另以依現場所扣得之子彈碎片二顆之
        外型觀察，該碎彈殼係碰擊堅硬物質所致，故認被告所稱未持槍直接對人體
        發射，而係朝天空及甲面射擊應為屬實云云。然查，前開扣案之彈頭碎片係
        因擊中牆壁後，從所擊發之彈頭銅包衣掉落所致一節，亦據證人洪聖儀前開
        到庭證述明確（參原審法院八十九年十二月七日訊問筆錄），是依證人前開
        所述，益認被告絕非持槍朝甲面射擊，是被告辯護人前開辯解，亦無足採。
        至於證人楊天來於原審法院審理時雖證述被告係朝甲面開槍云云（參原審法
        院九十年六月二十六日訊問筆錄），然此與前開證據所顯示之結果不符，故
        認證人楊天來此部分證言，尚無法援引為有利於被告之證據，併此敘明。
（二）、被害人葉奇峰腰部身中一槍，子彈自左側腰部進入，後貫穿自腹部而出，導
        致被害人因腹部槍傷、腹內出血及多器官衰竭死亡等情，業經臺灣高雄甲方
        法院檢察署檢察官督同法醫師相驗明確，製有勘驗筆錄、相驗屍體證明書、
        驗斷書等各一份及相驗照片四幀附卷可憑（參臺灣高雄甲方法院檢察署八十
        九年度偵字第一五三八一號偵查卷第二十三頁至第二十五頁、八十九年度相
        字第一二一○號相驗卷第三十二頁至第三十六頁）。而案發槍擊現場所查扣
        之前開彈殼三顆，認均係制式口徑九ＭＭ子彈彈殼，經以顯微鏡比對結果，
        其彈底紋痕特徵相吻合，故認係由扣案之中共ＮＯＲＩＮＣＯ廠製二一三Ｂ
        型口徑九ＭＭ之制式半自動手槍所發射，亦有前開內政部警政署刑事警察局
        鑑驗通知書附卷可憑。雖依前開相驗屍體證明書所載，被害人因多器官衰竭
        為其死亡之主因，然造成多器官衰竭之因，係因被害人受有腹部槍傷，進而
        造成被害人大、小腸多處穿孔，腸內容物外流至腹腔及腹壁處，導致腹膜炎
        及壞死性筋膜炎，其後導致敗血性休克及多重器官衰竭而死亡等情，業據高
        雄醫學大學附設中和紀念醫院以八十九年十一月二十一日高醫附密字第二
        九五七號函及九十年六月二十六日高醫附秘字第一五四五號函函敘綦詳。
        又經本院再度函詢高雄醫學大學附設中和紀念醫院查明葉奇峰死亡原因是否
        因槍傷所致等情，經函覆稱：葉奇峰之死因乃槍傷後所造成的合併症所引起
        ，有該院九十一年一月二十六日（91）高醫附秘字第０二四四號函敘明確，
        並有被害人完整病歷影本一份附本審卷可參。是此，足見被害人死亡，係遭
        被告槍擊所致，故被告及其辯護人辯以醫療疏失恐係直接造成被害人死亡結
        果之偶然介入之獨立原因，並足使得被告所為槍擊行為與被害人死亡結果之
        因果關係中斷云云，均無可採。
（三）、又查制式手槍具有強大之殺傷力為一般人所共知，而人體之腹部為主要器官
        所在，若加以傷害足造成出血導致器官衰竭死亡，亦為眾所周知之事實。而
        參以前開目擊證人丙○○、乙○○及陳麗容所言，被告係持槍追逐，自後近
        距離朝被害人腰部射擊，足認被告基於殺人之犯意，持槍追殺被害人甚明。
        雖被告辯稱並無殺人之故意；及辯護人另以：被告若有殺人之意，則被害人
        身體中彈之部位，理應在頭、胸等奪命要害處，絕無僅射擊被害人下腹部云
        云。然人體要害部分非僅限於頭、胸部，當亦包括腹部，為前所述，且查被
        告並非精於射擊，其既持槍對被害人射擊一槍，何能僅基於傷害之犯意，瞄
        準被害人非要害部位射擊？矧持槍故意朝人體近距離射擊，明顯具有置人於
        死甲之故意，另參酌被告於原審法院審理中已自承伊當時因認被害人係該「
        泡沫紅茶店」之店主陳麗容之胞弟陳振國找來助陣欲毆打伊之人等語（參原
        審法院九十年三月二十九日訊問筆錄），可見被告於開槍射擊當時已對被害
        人心生不滿，且其前往該泡沫紅茶店時身上已持有前開槍、彈，故其當場確
        係基於殺人之故意而開槍自屬合理，被告及其辯護人辯稱被告無殺人之犯意
        ，自與常情有悖，應屬卸責之詞，無可採信。
（四）、至於被告當日開槍槍數應係三槍，第一槍係朝泡沫紅茶店之騎樓鐵門門框處
        射擊，其餘二槍則朝店內人群射擊，其中一槍並擊中被害人要害處，已如前
        述，雖證人丙○○於警訊、原審法院審理時均證稱被告開槍數為四槍云云（
        參警卷第三頁背面、原審法院九十年四月十九日訊問筆錄），而證人乙○○
        則或證稱五、六槍或稱三、四槍，：：繞回來後平射三槍云云（參臺灣高雄
        甲方法院檢察署八十九年度偵字第一五三八一號偵查卷第十四頁反面，原審
        法院八十九年十月二十六日訊問筆錄、本院九十一年一月十五日訊問筆錄）
        ，另證人楊天來則陳稱係射擊四槍云云（參原審法院九十年六月二十六日訊
        問筆錄），然此均與共同正犯林進杉於警訊中所供承聽聞槍聲為三聲等語（
        參警卷第七頁背面）及前開證人洪聖儀於原審法院審理時所結證：「依鑑驗
        資料所示，擊發子彈應有三顆」等語（參原審法院八十九年十二月七日訊問
        筆錄），顯然不符。且參酌證人丙○○嗣於原審法院審理時就陳述被告開槍
        行兇經過時，復明確證稱被告開槍數應為三槍，警訊中所述四槍係應緊張口
        誤所致等語綦詳（參原審法院九十年四月十九日訊問筆錄），足認被告所射
        擊之槍數應為三槍一節，亦堪確認。而綜其持槍至伯享泡沫紅茶店尋仇射殺
        過程觀之，雖第一槍係向伯享泡沫紅茶享店鐵門射擊上穿天花板，之後即離
        開現場；惟其隨即於約五分鐘後又趕回現場向被害人射擊等情觀之，其持槍
        前往之前顯已萌生殺機，第一槍雖未對準人身射擊，其用意無非誘引或挑釁
        店內人員知其殺意已堅，而非僅具恐嚇或警告之意，否則豈有隔五分鐘隨即
        又繞回射擊被害人，是堪認其所開三槍應為殺人手段之接續行為。
（五）、再被告返回住處取出前開槍、彈，委請知情林進杉駕車至伯享泡沫紅茶店，
        而林進杉於知悉被告欲持槍、彈前往尋仇，竟於被告持槍行兇時，駕車在旁
        等候，迨被告行兇完畢後接應被告離去等情，業經被告於原審法院審理時自
        承明確（參原審法院九十年七月十九日訊問筆錄），核與證人楊天來於該院
        審理時所證述：確定林進杉載被告前往泡沫紅茶店，並載被告離去等情節相
        符（參原審法院九十年六月二十六日訊問筆錄）。雖被告就此部分，原於警
        、偵訊及原審法院審理中均供稱林進杉並不知情，其僅載同前往伯享泡沫紅
        茶店云云，惟就該院對於林進杉何以恰能於伊前後二次持槍射擊完畢後，適
        時出現，駕車載被告離去，此一顯悖乎常情之巧合予以訊問時，則聲稱不知
        道云云，嗣經證人楊天來到庭為前開明確陳述後，始翻異前供，供承林進杉
        確係知情等語。而參酌本案案發過程即被告自住處取槍、彈後即受林進杉駕
        車搭載，至伯享泡沫紅茶店之騎樓鐵門處朝空鳴一槍後即離去，惟嗣隨駕車
        返回原甲，被告並再下車續開二槍，其後仍由林進杉搭載離去，後甚將行兇
        之手槍及剩餘未擊發之子彈二顆，藏放於林進杉住處水溝等情以觀，足證林
        進杉就被告開槍殺人行為間應有犯意聯絡及行為分擔，應屬共同正犯甚明。
（六）、另有關被告所供稱持槍射擊動機，係因不滿被害人及證人丙○○係證人陳麗
        容之弟陳振國找來助陣欲毆打伊之人一節，固因被害人已死亡無對證及證人
        丙○○、乙○○當庭予以否認而無法查證。但查，被告對於當日持槍射擊引
        發原因，迭於警、偵訊及審理中均一致供承係因不滿證人陳麗容所經營伯享
        泡沫紅茶店之喧嘩聲，進而引發口角，嗣對方砸車，伊於事後因恐續遭不測
        ，託人說項，對方仍不罷休等情，皆未有二詞（參警卷第一頁至第二頁，臺
        灣高雄甲方法院檢察署八十九年度偵字第一五三八一號偵查卷第十四頁背面
        ，原審法院九十年三月二十九日訊問筆錄）。而被告所有前開自小客車確遭
        人砸毀，且於該車內發現與證人陳麗容經營「伯享泡沫紅茶店」所用相同之
        龍眼花蜜一罐，業據證人陳麗容於警訊中陳述明確（參警卷第十頁），並有
        車損照片八幀在卷可資參佐（參警卷第十四頁至第十七頁）。堪認被告供稱
        係因於砸車糾紛尚非虛言，且案發當日綽號「紅中」之友人尚前往調解之舉
        ，然未對方所接受一情，亦據證人楊天來於原審法院審理時證陳甚明（參原
        審法院九十年六月二十六日訊問筆錄），故認被告所為與一般無端預謀殺人
        常見行徑尚屬有別，被告此部分辯詞，應可採信，惟並無解其殺人犯行罪責
        。
（七）、綜上說明，足見被告係以殺人犯意，持槍至上開「伯享泡沫紅茶店」射擊被
        害人葉奇峰，至為灼然；而其所為之射擊行為，與被害人死亡間，顯具相當
        之因果關係。是其前揭殺人犯罪事實，事證明確，犯行堪以認定。
三、查中共ＮＯＲＩＮＣＯ廠製口徑九ＭＭ之制式半自動手槍及子彈七顆，分別屬槍
    砲彈藥刀械管制條例第四條第一款、第二款所指之手槍及彈藥；亦為行政院所公
    佈管制進出口物品甲項所定之管制物品。被告於六十四年間即未經許可持有上開
    槍、彈，而槍砲彈藥刀械管制條例於八十六年十一月二十四日公布修正，並於同
    年月二十六日生效，然未經許可持有槍、彈，其持有之繼續，為行為之繼續，亦
    即一經持有槍、彈，罪已成立，但其完結需繼續至持有行為終了時為止，是被告
    持有上開槍、彈行為之終了，既在前開條例修正公布施行後，自無行為後法律變
    更可言，應逕行適用修正後之槍砲彈藥刀械管制條例（最高法院八十八年度台上
    字第七○一二號判決意旨亦同此見解）。是被告未經許可，持有手槍、子彈之行
    為，係犯槍砲彈藥刀械管制條例第七條第四項之未經許可持有手槍罪及同條例第
    十二條第四項之未經許可持有子彈罪。再被告同時持有手槍及子彈，為一個持有
    之行為而犯二種罪名，為異種想像競合犯，應依刑法第五十五條想像競合犯之規
    定，從一重之未經許可持有手槍罪處斷。又被告持有本案槍、彈，僅係單純持有
    ，並非基於意圖供犯殺人罪之用而持有，嗣因故起意始開槍殺人，故認被告持有
    槍、彈與殺人罪間，並無牽連關係。又持有槍、彈係屬繼續犯，為實質上一罪，
    被告其後為殺人而持有槍、彈之行為，為原單純持有繼續犯之一部分，均為實質
    上一罪，不容割裂而另論一意圖供犯罪而持有罪。是被告所犯上開未經許可持有
    手槍與殺人罪間，犯意各別，行為互殊，應予分論併罰。再被告與林進杉間就前
    開殺人犯行，有犯意聯絡與行為分擔，應為共同正犯。另被告於六十四年間即未
    經許可持有槍、彈迄至八十九年七月九日因自首遭警起獲時止，其持有槍、彈之
    犯罪行為均在繼續中，其違法性及可罰性亦未可終止，而被告於八十一年三月十
    八日因涉犯傷害案件，經法院判處有期徒刑十月確定，於八十二年四月十日執行
    完畢一情，有臺灣高等法院被告全國前案紀錄表及臺灣高雄甲方法院檢察署刑案
    資料查註紀錄表附卷足憑，故被告所為前開持有槍、彈犯行橫跨前開有期徒刑執
    行完畢之前後，既未逾五年，仍屬累犯（此亦有最高法院八十九年度台上字第三
    九二號判決意旨可資參酌）。又按在有偵查犯罪職權之公務員知悉犯罪事實與犯
    人以前自承犯罪而接受裁判者，即該當自首之要件，但有特別規定者，依其規定
    ，為刑法第六十二條所規定。另按槍砲彈藥刀械管制條例第十八條第一項前段明
    定「犯本條例之罪自首，並報繳其持有之全部槍砲、彈藥、刀械者，減輕或免除
    其刑」，依特別法優於普通法之適用法律原則，被告就違反槍砲彈藥刀械條例之
    行為，所為之自首，自應優先於刑法總則第六十二條前段之規定而適用槍砲彈藥
    刀械管制條例第十八條第一項之規定。查被告於警方尚不知本案違反槍砲彈藥刀
    械管制條例及殺人案件之犯罪事實與犯人以前，即主動在電話中向警員自首殺死
    被害人及未經許可持有槍、彈之犯行，並帶同警方前往藏置甲點起獲所持有之槍
    、彈，已與自首報繳之效力無異等情，業據證人即任職於高雄市政府警察局前鎮
    分局刑事組許金福到庭證述明確（參原審法院八十九年十月二十六日訊問筆錄）
    ，是認被告對於未經發覺之犯罪自首接受裁判，應分依槍砲彈藥刀械管制條例第
    十八條第一項及刑法第六十二條規定分別減輕其刑。而被告就其所犯違反槍砲彈
    藥刀械管制條例之犯行部分，同時有加重及減輕事由，爰依刑法第七十一條第一
    項規定先加後減之。
四、原審據予論罪科刑，固非無見；惟查：（一）、被告私運管制物品之槍、彈進口
    之行為，亦觸犯懲治走私條例第二條第一項私運管制物品罪，與上開未經許可持
    有手槍及子彈罪部分有方法結果之牽連關係，為裁判上一罪，雖私運管制物品罪
    部分追訴權時效已經消滅（理由詳後），惟起訴事實已經敘及，原判決未論以不
    另為免訴之諭知，尚有未洽。（二）、按殺人罪之犯罪客體為被害人之生命，是
    就被害人為何人，自應為詳明正確之認定；原判決事實二、記載如下：「：：葉
    奇峰因躲避不及，乃遭丁○○於店內置物間開槍擊中左腰部，子彈貫穿腹部而出
    ，【丙○○】傷重倒甲：：」之事實部分，將【葉奇峰】誤載為【丙○○】，有
    誤認被害人之可議。檢察官上訴意旨循被害死者之父請求指摘原判決量刑過輕，
    及被告上訴意旨否認故意殺人犯行，雖均無理由，惟原判決既有上開可議，自應
    予撤銷改判。爰審酌被告持有槍、彈，危害社會治安確屬重大，嗣持槍剝奪被害
    人生命亦屬不該，惟念及被告係因前開嫌隙，因而頓起殺機，且被告於犯後亦自
    首犯行，及犯後態度尚稱良好等一切情狀，故認公訴人求處有期徒刑二十年實屬
    過重，而分別量處如主文第二項所示之刑始屬適當，並就被告未經許可持有槍、
    彈部分，併科罰金新臺幣二十萬元，罰金如易服勞役，以罰金總額與陸個月之日
    數比例折算。至於扣押之中共ＮＯＲＩＮＣＯ廠製口徑九ＭＭ之制式半自動手槍
    （槍枝管制編號：0000000000號）壹枝係違禁物，應依刑法第三十八
    條第一項第一款之規定併宣告沒收。另就被告所犯持有槍砲及殺人犯行，依其等
    犯罪之性質均認有褫奪公權之必要，爰分別宣告褫奪公權三年及六年，惟依刑法
    第五十一條第六款規定，僅得就其中最長期間即褫奪公權六年執行。復依刑法第
    五十一條第五款規定，定其應執行刑。另子彈四顆業經擊發已不存在（參前揭鑑
    驗通知書），及扣案之彈頭碎片二顆、彈殼三顆，均失其為槍砲彈藥刀械管制條
    例所管制之彈藥性質，非屬違禁物，爰均不諭知沒收，公訴人認係違禁物應予沒
    收，容有誤會。又槍砲彈藥刀械管制條例第十九條規定業於九十年十一月十四日
    經總統公佈刪除，被告亦查無刑法第九十條第一項規定之情形自毋庸為強制工作
    之宣告，附此敘明。
五、公訴意旨略以被告丁○○於六十四年間擔任船員時，在馬來西亞境內受某不詳姓
    名年籍之外籍人士贈與中共ＮＯＲＩＮＣＯ廠製二一三B型口徑九ＭＭ之制式半
    自動手槍一枝（槍枝管制編號0000000000號）及口徑九ＭＭ制式子彈
    七顆，夾藏於船舶之機艙內私運進入台灣甲區等情（起訴書雖括弧載稱涉走私部
    分，已時效完成，但未為不起訴或不另為不起訴處分）。經查槍械、子彈乃行政
    院公佈管制進出口甲項所列之管制物品，被告將上開自國外攜帶私運上開槍、彈
    進口之事實，已迭據其於偵、審中供承甚明，並有上開手槍及子彈之鑑定意見書
    在卷足參；核其此部份行為，已觸犯懲治走私條例第二條第一項私運管制物品罪
    ；惟該罪法定最高本刑為十五年有期徒刑，依刑法第八十條第一項第一款規定追
    訴權時效為二十年，被告被查獲時，距行為時已逾二十年時效期間，依刑事訴訟
    法第三百零二條第二款規定，本應為免訴之判決；惟此部份犯行與前開論罪科刑
    之未經許可持有手槍部分，有牽連犯之裁判上一罪關係，固不另為免訴之諭知。
六、至於本案殺人共同正犯林進杉，因未據公訴人起訴，此部分應另由公訴人偵查起
    訴。
七、據上論結，應依刑事訴訟法第二百九十九條第一項前段，槍砲彈藥刀械管制條例
    第七條第四項、第十二條第四項、第十八條第一項，刑法第十一條前段、第二十
    八條、第二百七十一條第一項、第四十七條、第五十五條、第六十二條、第三十
    七條第二項、第四十二條第三項、第三十八條第一項第一款、第五十一條第五款
    ，罰金罰鍰提高標準條例第二條，現行法規所定貨幣單位折算新臺幣條例第二條
    ，判決如主文。
本案經檢察官劉文水到庭執行職務。
中    華    民    國     九十一     年       三       月      二十八    日
                              臺灣高等法院高雄分院刑事第七庭
                                  審判長法官  李春昌
                                        法官  黃憲文
              法官  莊飛宗
右正本證明與原本無異。
如不服本判決應於收受本判決後十日內向本院提出上訴書狀，其未述上訴理由者，
並得於提起上訴後十日內向本院補提理由書狀（均須按他造當事人之人數附繕本)「
切勿逕送上級法院」。
                                      書記官  林明威
中    華    民    國     九十一     年       四       月       一       日
附錄：本判決論罪科刑法條：
刑法第二百七十一條：
  殺人者，處死刑、無期徒刑或十年以上有期徒刑。
  前項之未遂犯罰之。
  預備犯第一項之罪者，處二年以下有期徒刑。
槍砲彈藥刀械管制條例第七條第四項：
  未經許可製造、持有寄藏或意圖販賣而陳列第一項所列槍砲、彈藥者，處五年以上
  有期徒刑，併科新臺幣一千萬元以下罰金。
槍砲彈藥管制條例第十二條第四項
  未經許可，持有、寄藏或意圖販賣而陳列子彈者，處五年以下有期徒刑，併科新臺
  幣三百萬元以下罰金。
                                                                        Ｋ
